【裁判字號】    90,易,1183
【裁判日期】    900423
【裁判案由】    公共危險
【裁判全文】
臺灣板橋地方法院刑事判決                          九十年度易字第一一八三號
    公  訴  人  臺灣板橋地方法院檢察署檢察官
    被      告  甲○○
右被告因公共危險案件，經公訴人提起公訴（九十年度偵字第三三七八號），本院判
決如左：
    主  文
甲○○失火燒燬現未有人所在之他人所有建築物，處有期徒刑參月，如易科罰金，以
佰元折算壹日。
    事  實
一、甲○○係理想研磨有限公司之負責人，自民國（下同）八十七年六月間起，以每
    月新臺幣（下同）三萬七千五百元之代價承租台北縣泰山鄉○○街四十一巷十六
    號之建築物開設工廠，並於該工廠內擺放三部烤箱（結構內部為鐵製隔板，外觀
    並有木板阻絕散熱），靠地面處放置加熱瓦斯爐具，從事烘烤海綿砂輪之工作，
    對該工廠負有安全維護及監督之注意義務，本應注意設置適當措施加以隔熱，加
    裝隔熱層，並且在烤箱運轉時應注意有人員在旁看護以防止木板因持續加熱造成
    木板外觀產生碳化、焦黑現象，且依當時情形亦無不能注意之情事，竟疏未注意
    安全之防範，而於八十九年十二月四日凌晨零時五分在上址工廠內，因烤箱自前
    一日下午五時許即不停運轉，持續加熱，又未適度散熱，造成烤箱外部木板產生
    發火現象，失火燒燬現未有人所在，為他人所有之上開建築物，並因而延燒至林
    長坤所有現供丙○○、乙○○及詹益豐使用之同路段巷之十六號後棟、十六之一
    號及十六之三號，現未有人所在之建築物，致上開建築物內之貨品燒燬，損失金
    額約達新台幣三百十五萬元。嗣經鄰人見前開廠房起火，報警處理。
二、案經丙○○及乙○○訴由台北縣警察局新莊分局報請臺灣板橋地方法院檢察署檢
    察官偵查起訴。
    理  由
一、訊據被告甲○○固坦承於右揭時、地其經營之工廠發生火災，惟矢口否認有何過
    失，辯稱：其工廠烤箱所烘烤者均為濕海綿砂輪，且其在烤箱外包有鋁薄紙隔熱
    ，不可能因此造成烤箱木板持續高溫而起火燃燒，且被認定為起火點之烤箱為電
    熱式，伊將其自動定時，預定自八十九年十二月三日下午五時運轉至四日凌晨二
    時，屆時會自動關閉，應不會溫度太高引起火災云云。惟查：
  (一)上開林長坤所有、被害人丙○○、乙○○及詹益豐所承租之廠房及廠房內之物品
    ，均因於右揭時間因發生火災而燒燬一節，業據證人丙○○及乙○○、詹益豐於
    警訊及偵查中證述甚詳，且有火災現場照片在卷足憑。
  (二)本件火場火勢集中於台北縣泰山鄉○○街四十一巷十六號（即被告所承租）、同
    巷十六號後棟、十六之一號及十六之三號（分別為丙○○、乙○○及詹益豐使用
    ），以十六號燒損情形較為嚴重，依據現場燒損、碳化殘留情形及火流延燒路徑
    研判，本案起火戶為泰山鄉○○街四十一巷十六號（理想研磨有限公司），起火
    處所為入門左側擺放之三部烤箱約中間附近處所。再經現場勘查、檢視結果，可
    排除物品自燃之可能性，因電氣因素引燃、人為蓄意縱火、液化石油氣外洩引燃
    之可能性較低。觀察起火處所之烤箱，該烤箱結構為鐵製隔板、木板外觀拼裝而
    成，靠地面處放置加熱瓦斯爐具，顯示該烤箱可能因持續加熱造成木板外觀產生
    碳化、焦黑現象，此際該木板將產生吸附熱及氧氣，由於吸附氧氣與碳產生氧化
    作用而發熱，待吸附熱與氧化熱引起相乘作用，當蓄熱條件齊備時該板料即會引
    起發火現象，且在排除上述災因後，是以烤箱內部持續之高溫造成木板外觀吸附
    熱蓄積而起火之可能性較高。有台北縣政府消防局火災原因調查報告書一份、火
    災現場平面及物品位置配置圖及現場照片四十七張在卷可稽，再參以被告亦自承
    於火災發生時該電熱式烤箱仍持續運轉中，可認本件起火原因以木板吸附熱蓄積
    而起火所致。
  (三)按被告甲○○係經營工廠之人，原應注意以防止火災之發生，而依當時情形又非
    不能注意，竟疏未加以注意，明知烤箱長期烘烤海綿砂輪後，木板易因持續加熱
    造成內部乾燥，發生燃燒現象，雖於烤箱外包附有鋁箔紙隔熱，但其自承二年前
    即未定期更換，亦未注意於烤箱運轉時須有專人在旁照護，僅在工廠旁之貨櫃屋
    內休息，終致工廠烤箱因持續加熱過度吸附熱，在八十九年十二月四日凌晨零時
    五分許，因木板吸附熱蓄積而起火，擴大燃燒，致發生火災，被告對本件火災之
    發生顯有過失，且此過失與上開建築物失火燒燬之結果，有相當因果關係。
  (四)被告空言置辯詞，諉無足採，其犯行事證明確，洵堪認定。
二、核被告所為，係犯刑法第一百七十三條第二項之失火燒燬現未有人所在之他人所
    有建築物罪，其以一失火行為，燒燬三間現未有人所在之他人所有建築物，係想
    像競合犯，應以一罪論。爰審酌被告犯罪之動機、手段、目的、過失程度，失火
    後未與被害人和解等一切情狀，量處如主文所示之刑，並諭知易科罰金之折算標
    準。查刑法第四十一條業於九十年一月四日經立法院修正通過，並經總統於九十
    年一月十日公布，而於同年一月十二日生效施行，其修正條文為：「犯最重本刑
    為五年以下有期徒刑以下之刑之罪，而受六個月以下有期徒刑或拘役之宣告，因
    身體、教育、職業、家庭之關係或其他正當事由，執行顯有困難者，得以一元以
    上三元以下折算一日，易科罰金。但確因不執行所宣告之刑，難收矯正之效，或
    難以維持法秩序者，不在此限。」「併合處罰之數罪，均有前項情形，其應執行
    之刑逾六月者，亦同」，核與修正前刑法第四十一條相較，修正後條文對被告並
    無不利，自應依刑法第二條第一項前段規定，適用裁判時之修正後刑法第四十一
    條規定，諭知易科罰金之折算標準，合此說明。
據上論斷，應依刑事訴訟法第二百九十九條第一項前段，刑法第一百七十三條第二項
、第五十五條、第二條第一項前段、第四十一條第一項，罰金罰鍰提高標準條例第一
條前段、第二條，判決如主文。
本案經檢察官楊四猛到庭執行職務
中      華      民      國    九十      年      四      月    二十三    日
                                      台灣板橋地方法院刑事第四庭
                                          法  官  王  敏  慧
右正本証明與原本無異
如不服本判決應於送達後十日內向本院提出上訴狀
                                          書記官  廖  美  紅
中      華      民      國    九十      年      四      月    二十五    日
附錄本案論罪科刑法條全文：
刑法第一百七十三條
放火燒燬現供人使用之住宅或現有人所在之建築物、礦坑、火車、電車或其他供水、
陸、空公眾運輸之舟、車、航空機者，處無期徒刑或七年以上有期徒刑。失火燒燬前
項之物者，處一年以下有期徒刑、拘役或五百元以下罰金。
第一項之未遂犯，罰之。
預備犯第一項之罪者，處以年以下有期徒刑、拘役或三百元以下罰金。


司法院資訊處製作；財團法人民間司法改革基金會備份。
